臺灣彰化地方法院刑事判決　　　　　　　100年度易字第875號
公　訴　人　臺灣彰化地方法院檢察署檢察官
被　　　告　古育菁
上列被告因詐欺案件，經檢察官提起公訴（99年度偵字第10920
號），本院合議庭裁定由受命法官獨任進行簡式審判程序，茲判
決如下：
    主    文
古育菁幫助意圖為自己不法之所有，以詐術使人將本人之物交付
，處有期徒刑伍月，如易科罰金，以新臺幣壹仟元折算壹日。
    事    實
一、古育菁明知依一般社會生活之通常經驗，能預見若將個人之
    帳戶交付予他人使用，該他人有可能以所取得之帳戶遂行財
    產上犯罪之目的，竟基於縱若取得其所提供之提款卡（含密
    碼）之人，自行或轉交他人用以實施犯罪，供作被害人匯款
    或轉帳之用，仍不違背其本意之幫助詐欺取財之不確定故意
    ，與真實姓名年籍均不詳之詐騙集團成年成員聯繫後，即依
    該詐騙集團成員指示，於附表所示被害人遭詐騙之前之民國
    99 年5月中旬某日及該日後約1 、2 日，分別將其申設之中
    華郵政社頭郵局帳號00 000000000000 號帳戶（下稱郵局帳
    戶）、華南商業銀行（下稱華南銀行）帳號00000000000000
    0 號帳戶（下稱華南銀行帳戶）之存摺、提款卡《含密碼》
    （下稱華南銀行帳戶），以郵寄宅配之方式，接續交付予上
    開詐騙集團成員使用該2 帳戶作為向他人詐欺取財之人頭帳
    戶。後該詐欺集團某不詳成年成員旋共同基於意圖為自己不
    法所有之犯意聯絡，先後於附表所示時間，以附表所示之詐
    騙方式，詐騙附表所示之被害人，使各該被害人均陷於錯誤
    ，於附表所示匯款時間，匯款如附表所示匯款金額入附表所
    示古育菁之帳戶內，而遭詐欺集團成員提領。
二、案經陳文銘、吳曉堂、蔡佳成、潘慧勳、趙倢訴由彰化縣警
    察局田中分局報告臺灣彰化地方法院檢察署檢察官偵查起訴
    。
    理    由
一、按除被告所犯為死刑、無期徒刑、最輕本刑為3 年以上有期
    徒刑之罪或高等法院管轄第1 審案件者外，於刑事訴訟法第
    273 條第1 項程序進行中，被告先就被訴事實為有罪之陳述
    時，審判長得告知被告簡式審判程序之旨，並聽取當事人、
    代理人、辯護人及輔佐人之意見後，裁定進行簡式審判程序
    ；除簡式審判程序、簡易程序及第376 條第1 款、第2 款所
    列之罪之案件外，第一審應行合議審判，刑事訴訟法第273
    條之1 第1 項、第284 條之1 分別定有明文。本案被告古育
    菁所犯係死刑、無期徒刑、最輕本刑為3 年以上有期徒刑以
    外之罪，並於本院行準備程序時就被訴事實為有罪之陳述，
    經受命法官告知簡式審判程序之旨，並聽取其與公訴人之意
    見後，本院認無不得或不宜改依簡式審判程序進行之處，爰
    依上揭規定，裁定本案由受命法官獨任進行簡式審判程序，
    合先敘明。
二、上揭犯罪事實，業據被告古育菁於偵訊及本院準備程序、審
    理時均坦認不諱，核與附表所示被害人兼證人郭怡君、陳文
    銘、吳曉堂、蔡佳成、潘慧勳、廖于慧、林育任、蔡家文、
    趙倢、吳宗隆分別於警詢證述遭詐騙匯款之經過相符，並有
    附表所示證據在卷可稽，足認被告自白確與事實相符。本件
    事證明確，被告幫助詐欺取財之犯行，應堪認定。
三、被告提供上開2 帳戶之存摺、提款卡（含密碼）予詐欺集團
    不詳成年成員，供詐欺集團不詳成員（即詐欺取財正犯）作
    為實行詐欺取財犯罪使用，被告雖未參與詐欺取財之行為，
    然其顯係以幫助之意思，參與詐欺取財構成要件以外之行為
    ，為幫助犯，核被告所為，係犯刑法第30條第1 項前段、第
    339 條第1 項之幫助詐欺取財罪。被告雖先後提供上開2 帳
    戶之存摺、提款卡（含密碼）予不詳詐欺集團成員，然其係
    與同一詐欺集團成員聯繫後，依照該成員指示，接續於相近
    之時間，於相同之地點，以相同之方式（均係以寄送宅配之
    方式）提供其上開2 帳戶之存摺、提款卡（含密碼）予不詳
    詐欺集團成員，被告顯係基於一幫助詐欺取財之犯意，接續
    提供上開2 帳戶之存摺、提款卡（含密碼），應僅論以一幫
    助詐欺取財罪。再被告以一幫助行為（即以一接續提供上開
    2 帳戶之存摺、提款卡（含密碼）），幫助正犯向附表所示
    10位被害人詐騙而犯10次詐欺取財罪，乃係以一幫助行為觸
    犯10個幫助詐欺取財罪名，屬同種之想像競合犯，應依刑法
    第55條規定，從一重論處。被告幫助成年之詐欺正犯實行詐
    欺取財犯罪，為幫助犯，爰依刑法第30條第2 項規定，按詐
    欺取財正犯之刑減輕之。
四、爰審酌被告將其金融帳戶交付予詐欺集團使用，造成偵查犯
    罪機關事後追查贓款及詐欺集團成員極為困難，致使詐欺集
    團更加猖獗氾濫，對於社會治安之危害程度不容小覷，及其
    犯罪之動機、目的、手段、被害人所受損害金額，暨其犯罪
    後坦承犯行，態度尚屬良好、智識程度、生活狀況、前科素
    行（前即有幫助詐欺案件，經臺灣彰化地方法院檢察署檢察
    官為緩起訴處分確定在案，有灣高等法院被告前案紀錄表在
    卷可憑）、業與被害人廖于慧達成和解（有卷附本院調解程
    序筆錄可參）等一切情狀，量處如主文所示之刑，並諭知易
    科罰金折算之標準。
據上論斷，應依刑事訴訟法第273條之1第1項、第299條第1項前
段，刑法第30條第1項前段、第2項、第339條第1項、第55條、第
41條第1項前段，刑法施行法第1條之1，判決如主文。
本案經檢察官施教文到庭執行職務。
中    華    民    國   100    年    9     月    15    日
                  刑事第九庭    法   官     吳芙如
以上正本證明與原本無異。
如不服本判決應於收受判決後10日內向本院提出上訴書狀，並
應敘述具體理由。其未敘述上訴理由者，應於上訴期間屆滿後
20日內向本院補提理由書(均須按他造當事人之人數附繕本)
「切勿逕送上級法院」。
告訴人或被害人對於判決如有不服具備理由請求檢察官上訴者，
其上訴期間之計算係以檢察官收受判決正本之日期為準。
中    華    民    國   100    年    9     月    15    日
                                    書記官  林明俊
中華民國刑法第339條
（普通詐欺罪）
意圖為自己或第三人不法之所有，以詐術使人將本人或第三人之
物交付者，處 5 年以下有期徒刑、拘役或科或併科 1 千元以下
罰金。
以前項方法得財產上不法之利益或使第三人得之者，亦同。
前二項之未遂犯罰之。
附表：
 ┌─┬─┬───────────┬────┬────┬──────────────────┐
 │編│被│詐騙之時間、方式      │左列被害│匯款金額│證據（證據所在）                    │
 │號│害│                      │人被詐騙│（新臺幣│                                    │
 │  │人│                      │後匯款之│）      │                                    │
 │  │  │                      │時間    │        │                                    │
 ├─┼─┼───────────┼────┼────┼──────────────────┤
 │1 │郭│不詳詐騙集團成年成員於│99年5月 │29,900元│1.被害人兼證人郭怡君於警詢之證述    │
 │  │怡│99年5月16日下午5時36分│16日下午│        │  （見警卷第37至38頁）              │
 │  │君│之前某時，撥打電話予郭│5 時36分│        │2.郵政自動櫃員機交易明細表          │
 │  │  │怡君，向郭怡君騙稱其於│2秒許   │        │  （見警卷第43頁）                  │
 │  │  │網路購物時分期付款扣款│        │        │3.查詢被告上揭郵局帳號最近交易資料  │
 │  │  │之設定有誤，須依指示前│        │        │  （見警卷第45頁）                  │
 │  │  │往操作自動櫃員機取消分│        │        │                                    │
 │  │  │期付款設定云云，致郭怡│        │        │                                    │
 │  │  │君陷於錯誤，於右列時間│        │        │                                    │
 │  │  │，依指示操作郵局自動櫃│        │        │                                    │
 │  │  │員機，而匯款右列金額至│        │        │                                    │
 │  │  │古育菁上揭郵局帳戶內。│        │        │                                    │
 ├─┼─┼───────────┼────┼────┼──────────────────┤
 │2 │陳│不詳詐騙集團成年成員於│99年5月 │15,500元│1.被害人兼證人陳文銘於警詢之證述    │
 │  │文│99年5月16日下午2時32分│16日晚上│        │  （見警卷第162至163頁）            │
 │  │銘│許，利用電腦設備連接網│8時14分 │        │2.郵政自動櫃員機交易明細表          │
 │  │  │際網路，以帳號「p63947│39秒許  │        │  （見警卷第169頁）                 │
 │  │  │5 」號登入「奇摩拍賣網│        │        │3.Yahoo!奇摩拍賣網頁資料、即時通對話│
 │  │  │站」，刊登標題為『2009│        │        │  資料                              │
 │  │  │年份Giant TCR2S 號公路│        │        │  （見警卷第171至175頁）            │
 │  │  │車保固中160 以上騎乘』│        │        │4.被告上揭華南銀行帳戶存款往來明細表│
 │  │  │之不實訊息，致陳文銘於│        │        │  暨對帳單、跨行ATM 轉帳明細表      │
 │  │  │觀看該不實訊息及與詐騙│        │        │  （見警卷第176至177頁）            │
 │  │  │集團成員透過即時通連繫│        │        │                                    │
 │  │  │後，陷於錯誤，而於右列│        │        │                                    │
 │  │  │時間，操作郵局自動櫃員│        │        │                                    │
 │  │  │機，匯款右列金額至古育│        │        │                                    │
 │  │  │菁上揭華南銀行帳戶內。│        │        │                                    │
 │  │  │                      │        │        │                                    │
 ├─┼─┼───────────┼────┼────┼──────────────────┤
 │3 │吳│不詳詐騙集團成年成員於│99年5月 │15,000元│1.被害人兼證人吳曉堂於警詢之證述    │
 │  │曉│99年5 月16日之前某時，│16日晚上│        │  （見警卷第116至118頁）            │
 │  │堂│利用電腦設備連接網際網│9時20分 │        │2.台新銀行自動櫃員機交易明細表      │
 │  │  │路，以帳號「edofvyz10 │許      │        │  （見警卷第125頁）                 │
 │  │  │」號登入「奇摩拍賣網站│        │        │3.被告上揭華南銀行存款往來明細表暨對│
 │  │  │，刊登販售LV包包之不實│        │        │  帳單、跨行ATM 轉帳明細表          │
 │  │  │訊息，致吳曉堂觀看該不│        │        │  （見警卷第129至130頁）            │
 │  │  │實訊息及與詐騙集團不詳│        │        │                                    │
 │  │  │成年成員透過即時通聯繫│        │        │                                    │
 │  │  │後，陷於錯誤，於右列時│        │        │                                    │
 │  │  │間，操作台新銀行自動櫃│        │        │                                    │
 │  │  │員機，而匯款右列金額至│        │        │                                    │
 │  │  │古育菁上揭華南銀行帳戶│        │        │                                    │
 │  │  │內。                  │        │        │                                    │
 ├─┼─┼───────────┼────┼────┼──────────────────┤
 │4 │蔡│不詳詐騙集團成年成員於│99年5月 │9,000元 │1.被害人兼證人蔡佳成於警詢之證述    │
 │  │佳│99年5月16日下午2時17分│16日晚上│        │  （見警卷第178至179頁）            │
 │  │成│許，利用電腦設備連接網│9時29分 │        │2.中國信託自動櫃員機交易明細表      │
 │  │  │際網路，以帳號「funli │        │        │  （見警卷第185頁）                 │
 │  │  │n2931 」號登入「奇摩拍│        │        │3.蔡佳成於玉山銀行帳戶之存摺明細影本│
 │  │  │賣網站」，刊登標題為『│        │        │  （見警卷第186 頁）                │
 │  │  │出售CANON PowerShot S │        │        │4.Yahoo!奇摩拍賣網頁                │
 │  │  │90全新購入不滿1 個月』│        │        │  （見警卷第189至190頁）            │
 │  │  │之不實訊息，致蔡佳成於│        │        │5.被告上揭華南銀行帳戶存款往來明細表│
 │  │  │觀看該不實訊息及與詐騙│        │        │  暨對帳單、跨行ATM 轉帳明細表      │
 │  │  │集團成員透過MSN 連繫後│        │        │  （見警卷第190至192頁）            │
 │  │  │，陷於錯誤，於右列時間│        │        │                                    │
 │  │  │，操作中國信託自動櫃員│        │        │                                    │
 │  │  │機，而匯款右列金額至古│        │        │                                    │
 │  │  │育菁上揭華南銀行帳戶內│        │        │                                    │
 │  │  │。                    │        │        │                                    │
 ├─┼─┼───────────┼────┼────┼──────────────────┤
 │5 │潘│不詳詐騙集團成年成員於│99年5月 │12,500元│1.被害人兼證人潘慧勳於警詢之證述    │
 │  │慧│99年5月16日晚上9時28分│16日晚上│        │  （見警卷第131頁）                 │
 │  │勳│許，利用電腦設備連接網│9 時40分│        │2.臺灣銀行網路ATM-存款往來明細查詢、│
 │  │  │際網路，以帳號「eklov │59秒許  │        │  臺灣銀行電子郵件通知              │
 │  │  │e42 」號登入「奇摩拍賣│        │        │  （見警卷第138頁、第143頁背面）    │
 │  │  │網站」，刊登標題為『  │        │        │3.Yahoo!奇摩拍賣網頁資料、網路即時通│
 │  │  │9.5 成新HD2 PDA 手機配│        │        │  對話、電子郵件對話資料            │
 │  │  │件齊全便宜賣HTC T8585 │        │        │  （見警卷第138頁背面至148頁）      │
 │  │  │降價囉』之不實訊息，致│        │        │4.被告上揭華南銀行帳戶存款往來明細表│
 │  │  │潘慧勳觀看該不實訊息及│        │        │  暨對帳單、跨行ATM 轉帳明細表      │
 │  │  │與詐騙集團不詳成年成員│        │        │  （見警卷第149至150頁）            │
 │  │  │透過即時通及行動電話門│        │        │                                    │
 │  │  │號000000000 號連繫後，│        │        │                                    │
 │  │  │陷於錯誤，於右列時間，│        │        │                                    │
 │  │  │操作臺灣銀行網路自動櫃│        │        │                                    │
 │  │  │員機，而匯款右列金額至│        │        │                                    │
 │  │  │古育菁上揭華南銀行帳戶│        │        │                                    │
 │  │  │內。                  │        │        │                                    │
 ├─┼─┼───────────┼────┼────┼──────────────────┤
 │6 │廖│不詳詐騙集團成年成員於│99年5月 │29,988元│1.被害人兼證人廖于慧之警詢筆錄      │
 │  │于│99年5月16 日晚上10時許│16日晚上│        │  （見警卷第61至63頁）              │
 │  │慧│，分別佯稱係雅虎奇摩人│10時9分 │        │2.郵政自動櫃員機交易明細表          │
 │  │  │員、郵局服務人員，接續│52秒許  │        │  （見警卷第69頁）                  │
 │  │  │撥打電話向廖于慧謊稱廖│        │        │3.查詢被告上揭郵局帳號最近交易資料  │
 │  │  │于慧之前在網路購物款項│        │        │  （見警卷第70頁）                  │
 │  │  │有問題，須依指示至自動│        │        │                                    │
 │  │  │櫃員機更改設定云云，致│        │        │                                    │
 │  │  │廖于慧陷於錯誤，依指示│        │        │                                    │
 │  │  │操作郵局自動櫃員機，而│        │        │                                    │
 │  │  │於右列時間，匯款右列金│        │        │                                    │
 │  │  │額至古育菁上揭郵局帳戶│        │        │                                    │
 │  │  │內。                  │        │        │                                    │
 ├─┼─┼───────────┼────┼────┼──────────────────┤
 │7 │林│不詳詐騙集團成年成員於│99年5月 │29,989元│1.被害人兼證人林育任於警詢之證述    │
 │  │育│99年5月16 日晚上9時許 │16日晚上│        │  （見警卷第46至48頁）              │
 │  │任│，分別佯稱係鎖螺絲會計│10時23分│        │2.霧峰鄉農會自動櫃員機交易明細表    │
 │  │  │人員、第一銀行客服人員│許      │        │  （見警卷第56頁）                  │
 │  │  │，接續撥打電話向林育任│        │        │3.林育任第一銀行帳戶存摺內頁影本    │
 │  │  │謊稱林育任之前在網路購│        │        │  （見警卷第57至58頁）              │
 │  │  │衣服時因作業人員疏失，│        │        │4.查詢被告上揭郵局帳號最近交易資料  │
 │  │  │誤設定為12期分期付款扣│        │        │  （見警卷第60頁）                  │
 │  │  │款，須依指示以金融卡操│        │        │                                    │
 │  │  │作提款機以取消分期付款│        │        │                                    │
 │  │  │云云，致林育任陷於錯誤│        │        │                                    │
 │  │  │，依指示操作霧峰鄉農會│        │        │                                    │
 │  │  │自動櫃員機，而於右列時│        │        │                                    │
 │  │  │間，匯款右列金額至古育│        │        │                                    │
 │  │  │菁上揭郵局帳戶內。    │        │        │                                    │
 ├─┼─┼───────────┼────┼────┼──────────────────┤
 │8 │蔡│不詳詐騙集團成年成員於│99年5月 │16,000元│1.被害人兼證人蔡家文於警詢之證述    │
 │  │家│99年5 月15日下午5 時21│16日晚上│        │  （見警卷第99至101頁）             │
 │  │文│分許，利用電腦設備連接│10時33分│        │2.郵政自動櫃員機交易明細表          │
 │  │  │網際網路，以帳號「abcd│        │        │  （見警卷第107頁）                 │
 │  │  │e0509 」號，登入「奇摩│        │        │3.Yahoo!奇摩拍賣網頁、電子信箱網頁  │
 │  │  │拍賣網站」，刊登標題為│        │        │  （見警卷第108至112頁）            │
 │  │  │『Apple iPhone 3GS 32 │        │        │4.被告上揭華南銀行帳戶存款往來明細表│
 │  │  │GB中華電信公司貨神腦保│        │        │  暨對帳單、跨行ATM 轉帳明細表      │
 │  │  │固』之不實訊息，致蔡家│        │        │  （見警卷第114至115頁）            │
 │  │  │文觀看該不實訊息及與詐│        │        │                                    │
 │  │  │騙集團不詳成年成員透過│        │        │                                    │
 │  │  │即時通聯繫後，陷於錯誤│        │        │                                    │
 │  │  │於右列時間，操作郵局自│        │        │                                    │
 │  │  │動櫃員機，而匯款右列金│        │        │                                    │
 │  │  │額至古育菁上揭華南銀行│        │        │                                    │
 │  │  │帳戶內。              │        │        │                                    │
 ├─┼─┼───────────┼────┼────┼──────────────────┤
 │9 │趙│不詳詐騙集團成年成員於│99年5月 │1萬元   │1.被害人兼證人趙倢於警詢之證述      │
 │  │倢│99年5 月17日凌晨0 時34│17日凌晨│        │  （見警卷第71至73頁）              │
 │  │  │分許，利用電腦設備連接│0 時49分│        │2.中國信託自動櫃員機交易明細表      │
 │  │  │網際網路，以帳號「tina│許      │        │  （見警卷第79頁）                  │
 │  │  │cat520」號登入「奇摩拍│        │        │3.Yahoo!奇摩拍賣網頁資料及即時通對話│
 │  │  │賣網站」，刊登販售數位│        │        │  資料                              │
 │  │  │相機、標題『【彩虹公司│        │        │  （見警卷第80至82頁、第85至96頁）  │
 │  │  │貨】Canon G11 公司貨【│        │        │4.被告上揭華南銀行帳戶存款往來明細表│
 │  │  │送16G 卡+ 大三腳架+ 清│        │        │  暨對帳單、跨行ATM 轉帳明細表      │
 │  │  │潔組保貼+ 相機包】』之│        │        │  （見警卷第97至98頁）              │
 │  │  │不實訊息，致趙倢觀看該│        │        │                                    │
 │  │  │不實訊息及與詐騙集團不│        │        │                                    │
 │  │  │詳成年成員透過即時通及│        │        │                                    │
 │  │  │行動電話門號0000000000│        │        │                                    │
 │  │  │號連繫後，陷於錯誤，於│        │        │                                    │
 │  │  │右列時間，操作中國信託│        │        │                                    │
 │  │  │銀行自動櫃員機，而匯款│        │        │                                    │
 │  │  │右列金額至古育菁上揭華│        │        │                                    │
 │  │  │南銀行帳戶內。        │        │        │                                    │
 │  │  │                      │        │        │                                    │
 ├─┼─┼───────────┼────┼────┼──────────────────┤
 │10│吳│不詳詐騙集團成年成員於│99年5月 │1萬元   │1.被害人兼證人吳宗隆於警詢之證述    │
 │  │宗│99年5 月17日中午12時8 │17日中午│        │  （見警卷第151至152頁）            │
 │  │隆│分許之前某時，利用電腦│12時8 分│        │2.霧峰鄉農會自動櫃員機交易明細表    │
 │  │  │設備連接網際網路，以不│許      │        │  （見警卷第157頁）                 │
 │  │  │詳帳號登入「奇摩拍賣網│        │        │3.被告上揭華南銀行帳戶存款往來明細表│
 │  │  │站」，刊登販售Canon 廠│        │        │  暨對帳單、跨行ATM 轉帳明細表      │
 │  │  │牌、型號G11 數位相機之│        │        │  （見警卷第160至161頁）            │
 │  │  │不實訊息，致吳宗隆觀看│        │        │                                    │
 │  │  │該不實訊息及與詐騙集團│        │        │                                    │
 │  │  │成員透過MSN 連繫後，陷│        │        │                                    │
 │  │  │於錯誤，而於右列時間，│        │        │                                    │
 │  │  │操作霧峰鄉農會自動櫃員│        │        │                                    │
 │  │  │機，匯款右列金額至古育│        │        │                                    │
 │  │  │菁上揭華南銀行帳戶內。│        │        │                                    │
 └─┴─┴───────────┴────┴────┴──────────────────┘